臺灣高等法院臺南分院刑事判決　　　　　 九十一年度交上易字第一二二號　 Ｃ
　　　上　訴　人　臺灣臺南地方法院檢察署檢察官
　　　上　訴　人
　　　即　被　告　乙　○　○
右上訴人因被告過失傷害案件，不服臺灣臺南地方法院九十一年度交易字第一三九號
中華民國九十一年七月一日第一審判決（起訴案號：臺灣臺南地方法院檢察署九十一
年度營偵字第四一二號），提起上訴，本院判決如左：
      主      文
上訴駁回。
      事      實
一、乙○○於九十年九月十九日下午十七時二十五分許，駕駛車牌號碼ＸＴ－五七０
    五號自用小客車，沿臺南縣安定鄉○○村○○○○道，由東往西方向行駛，途經
    上開路段與不明巷道交岔路口時，理應注意車前狀況，且汽車行經無號誌交岔路
    口，應減速慢行，作隨時停車之準備。而依當時天候晴、日間自然光線充足、柏
    油路面、路面乾燥、無缺陷、道路上未有任何障礙物、視距復屬良好等情形以觀
    ，客觀上亦無不能注意之情事，其竟疏於注意車前狀況，貿然通過該路口。適同
    一時地甲○騎乘車號000－0000號機車，沿前開不明巷道，由北向南方向
    行駛，亦應注意車輛行經無號誌之交岔路口，應減速慢行，作隨時停車之準備；
    車輛在未劃標線道路，應靠右行駛；機器腳踏車在未劃分快慢車道之道路應靠右
    行駛行駛；及支線道車應暫停讓幹線道車先行之規定，而依當時之情形，又無不
    能注意之情事，竟疏於注意，於通過上開交岔路口時，仍貿然於道路左方行駛，
    未禮讓幹道車先行，且未減速慢行，致避煞不及，甲○之機車車頭遂撞及乙○○
    小客車右前車輪蓋處而倒地，甲○因而受有「左脛骨骨折、胸部挫傷」等傷害。
二、案經甲○訴請臺灣臺南地方法院檢察署檢察官偵查起訴。
      理      由
一、訊之上訴人即被告乙○○固坦承有於右述時、地，駕車行經前開路口，並與告訴
    人甲○所騎乘之機車發生碰撞等事實，然矢口否認有何過失傷害之犯行，辯稱：
    是告訴人車速太快，出巷口即撞上伊車，是告訴人之過失，伊駕駛行為並無過失
    云云。
二、經查右揭事實，業據告訴人甲○於警訊時及偵審中指訴甚詳，並有臺南縣警察局
    善化分局港口派出所製作之道路交通事故調查報告表一紙及交通事故蒐證照片六
    張在卷可稽。又告訴人因本件車禍而受有如事實欄所載等傷害，復有奇美醫學中
    心九十年十月三十日出具之診斷證明書一紙存卷可參。又本件車禍肇事之撞擊點
    ，在距肇事路口東北角之中崙枝電線桿約一點八五公尺及一點三公尺處，此可由
    肇事現場蒐證照片所示告訴人倒地後機車所在位置及告訴人所跌坐位置可稽。是
    臺南縣警察局善化分局港口派出所製作之道路交通事故調查報告表上所製之刮地
    痕，並非本件肇事之車輛所留，該處並非撞擊點。依此足認被告係行車至巷口近
    中心偏左處時始與告訴人碰撞，應無猝不能防止之情形。而告訴人機車撞及被告
    車輛後，尚未立即煞停，猶向前行駛一段距離，足認被告行車至前揭無號誌之交
    叉路口，並未減速慢行，作隨時停車之準備。
三、按汽車行經無號誌之交岔路口，應減速慢行，作隨時停車之準備，道路交通安全
    規則第九十三條第一項第四款，定有明文。本件被告駕車於道路上行駛，本應注
    意上開道路交通安全規則，而案發當時，天候晴、日間自然光線充足、柏油路面
    、路面乾燥、無缺陷、道路上未有任何障礙物、視距復屬良好等情形以觀，復有
    臺南縣警察局道路交通事故調查報告表載明可考，據此判斷，客觀上亦無不能注
    意之情事，其竟疏於注意車前狀況，貿然行駛，致與告訴人所騎乘之機車相撞，
    是被告之駕駛行為，顯有過失。
四、次按車輛行經無號誌之交岔路口，應減速慢行，作隨時停車之準備；汽車行駛時
    ，駕駛人應注意車前狀況，並隨時採取必要之安全措施；車輛在未劃標線之道路
    ，應靠右行駛；機器腳踏車在未劃分快慢車道之道路應靠右行駛行駛；支線道車
    應暫停讓幹線道車先行定，道路交通安全規則第九十三條第一項第四款、第九十
    四條第三項、第九十五條、第九十九條第一項第一款、第一百零二條第一項第二
    款，分別定有明文。本件告訴人於不明巷道之支道上由北向南方向行駛，雖車速
    不快，然未作隨時停車之準備，且未靠道路右方行駛，未禮讓被告幹道車先行，
    有現場蒐證照片可稽，以致其車頭前方撞及被告右車輪，其駕駛亦有過失，本院
    認為本件告訴人行經無號誌岔路口，支線道車未讓幹道車先行，為本件肇事主因
    ，被告駕駛小客車，行經無號誌之交叉路口，未減速慢行，未注意車前狀況，為
    本件肇事次因。且臺灣省臺南區車輛行實事故鑑定委員會亦為相同認定，有該委
    員會南鑑字第九一一二二八號鑑定意見書在卷可佐。雖告訴人行經無號誌岔路口
    ，支線道車未讓幹道車先行，為本件肇事主因，然被告前述過失，既與告訴人之
    過失，併合而為本件車禍之肇事原因，故告訴人之過失或可供被告量刑時之斟酌
    事項，但被告刑責則不能因此相抵而獲得免除。
五、本件告訴人係因此次車禍而受有如事實欄所載之傷害，故被告之過失駕車行為，
    與告訴人所受之傷害結果間，復具有相當因果關係，是本件事證已甚明確，被告
    過失傷害之犯行堪予認定。
六、查被告乙○○駕駛自用小客車，途經交岔路口，疏未注意車前狀況減速慢行，貿
    然通過該路口。適甲○騎乘機車，未禮讓幹道車先行。雙方避煞不及，甲○之機
    車車頭遂撞及乙○○小客車右前車輪蓋處而倒地，甲○受有左脛骨骨折、胸部挫
    傷等傷害，核其所為，係犯刑法第二百八十四條第一項前段過失傷害罪。
七、原審以被告乙○○罪證明確，因予適用刑法第二百八十四條第一項前段、第四十
    一條第一項前段，罰金罰鍰提高標準條例第一條前段、第二條規定，並審酌被告
    之生活狀況、品行、智識程度、犯罪所生之危險、被告之過失程度、告訴人所生
    之損害，及被告肇事後，未賠償告訴人損害，告訴人之疏失行為，係本件車禍之
    肇事主因，而被告之駕駛行為，則僅為本次車禍之肇事次因，被告犯後仍矯言掩
    飾犯行，態度難稱良好等一切情狀，量處拘役五十日，並諭知如易科罰金以三百
    元折算一日之標準，以資懲儆。本院經核原判決認事用法，並無不合，量刑亦稱
    允當。檢察官循告訴人聲請，指摘原判決量刑過輕；被告上訴意旨，指摘原判決
    量刑過重，均無理由，皆應駁回。又被告雖於本院調查時與告訴人達成訴訟上和
    解，有和解筆錄在卷可稽，惟其仍未依和解內容履行，足徵其無和解誠意，本院
    認不宜宣告緩刑，併此敘明。
據上論斷，應依刑事訴訟法第三百六十八條，判決如主文。
本案經檢察官廖椿堅到庭執行職務。
中    華    民    國      九十一      年      十一      月    二十六    日
                                  臺灣高等法院臺南分院刑事第一庭
                                      審判長法官  茆    臺    雲
                                            法官  蔡    長    林
                                            法官  李    文    福
右正本證明與原本無異。
不得上訴。
                                      法院書記官  李    良    倩
中    華    民    國      九十一      年      十一      月    二十七    日
附錄法條：
刑法第二百八十四條第一項：
因過失傷害人者，處六月以下有期徒刑、拘役或五百元以下罰金，致重傷者，處一年
以下有期徒刑、拘役或五百元以下罰金。
